臺灣臺中地方法院刑事判決
110年度金訴字第628號
公  訴  人  臺灣臺中地方檢察署檢察官
被      告  余宗翰



上列被告因詐欺等案件，經檢察官提起公訴（110年度偵字第206
88號），被告於準備程序就被訴事實為有罪之陳述，經本院合議
庭裁定由受命法官獨任進行簡式審判程序，判決如下：
    主    文
余宗翰犯三人以上共同詐欺取財罪，處有期徒刑壹年伍月。未扣
案之犯罪所得新臺幣壹仟伍佰元沒收，於全部或一部不能沒收或
不宜執行沒收時，追徵其價額。
    犯罪事實
一、余宗翰、洪靖容（所涉詐欺取財罪嫌部分，業經臺灣高等法
    院以109年度上訴字第3401號判決有罪確定）、王建創(所涉
    詐欺取財罪嫌部分，業經最高法院以110年度台上字第819號
    判決有罪確定)分別加入真實身分不詳綽號「Abbot」之成年
    人所組之詐欺集團，約定由王建創提供其所申辦合作金庫銀
    行帳號000-0000000000000號之金融帳戶(下稱本案帳戶)予
    該詐欺集團使用，並擔任提領詐欺款項之車手，余宗翰、洪
    靖容則負責擔任收水手，收取車手提領詐欺之款項後，交給
    其他詐欺集團成員。謀議既定，余宗翰、洪靖容、王建創與
    該詐欺集團其他不詳成年成員，共同意圖為自己不法之所有
    ，基於三人以上詐欺取財、洗錢之犯意聯絡，由該詐欺集團
    不詳成員於民國108 年4 月18日晚上8 時許撥打電話予蔣春
    蓮，佯稱其係蔣春蓮之女急需借款新臺幣（下同)27萬元云
    云，致蔣春蓮陷於錯誤，而依對方指示，於108年4月19日下
    午1時許，匯款27萬元至本案帳戶中。嗣王建創於108年4月1
    9日下午1時31分許提領該等款項，於同日下午2時32分許前
    往臺北市○○區○○街00巷0號沐樂咖啡店內交付由「Abbot」指
    派到場之洪靖容，洪靖容再依「Abbot」之指示，前往臺中
    市烏日區中山路與三和路附近停車場交付內含26萬9000元贓
    款之包裹予余宗翰，余宗翰再上繳予該詐欺集團不詳成員，
    並因而獲取1500元之報酬，而以前開方式掩飾、隱匿該犯罪
    所得之本質及去向。
二、案經臺灣士林地方檢察署檢察官簽分後呈請臺灣高等檢察署
    檢察長令轉臺灣臺中地方檢察署檢察官偵查起訴。
　　理    由
一、被告余宗翰所犯之罪，屬刑事訴訟法第273 條之1 第1 項所
    定死刑、無期徒刑、最輕本刑為3 年以上有期徒刑以外之罪
    ，亦非高等法院管轄之第一審案件，而被告於準備程序進行
    中就被訴事實為有罪之陳述，且經本院告知被告簡式審判程
    序之旨並聽取檢察官、被告之意見後，依前揭規定裁定進行
    簡式審判程序；是本案之證據調查，依同法第273 條之2 規
    定，不受同法第159 條第1 項、第161 條之2 、第161 條之
    3 、第163 條之1 及第164 條至第170 條規定之限制，合先
    敘明。
二、事實認定：
    上揭犯罪事實，業據被告余宗翰於偵訊、本院準備程序及審
    理時均坦承不諱（見偵20688卷第29至31頁、本院卷第69頁
    、第77至78頁），核與同案被告洪靖容、王建創於警詢、偵
    訊時之供述（洪靖容：見偵11503卷第36至42頁、第175至17
    6頁；王建創：見偵11503卷第69至91頁）、證人即被害人蔣
    春蓮於警詢時之指述（見偵10412卷第68至71頁）內容相符
    ，並有本案帳戶之交易明細（見偵10412卷第118頁）、新北
    市政府警察局中和分局秀山派出所報案三聯單、受理詐騙帳
    戶通報警示簡便格式表、金融機構聯防機制通報單（見偵11
    503卷第130至133頁）、監視器翻拍截圖（見偵10412卷第82
    至95頁、第112至125頁）在卷可稽，足認被告上開任意性自
    白應與事實相符。綜上，本案事證明確，被告犯行堪以認定
    ，應予依法論科。
三、論罪科刑：
㈠、核被告以自己犯罪之意思而參與取得詐得款項、洗錢行為之
    所為，分別係犯刑法第339 條之4 第1 項第2 款之3 人以上
    共同犯詐欺取財罪，及構成洗錢防制法第2 條第2 款之要件
    而犯洗錢防制法第14條第1 項之一般洗錢罪。
㈡、被告與同案被告洪靖容、王建創、「Abbot 」及本案詐欺集
    團其他不詳成年成員間，就上開犯行，具有犯意聯絡及行為
    分擔，應論以共同正犯。
㈢、被告係一行為觸犯3人以上共同詐欺取財罪、一般洗錢罪2 罪
    名，為想像競合犯，應依刑法第55條前段規定，從一重之加
    重詐欺取財罪處斷。
㈣、被告於偵訊及本院審理時自白一般洗錢犯行，依洗錢防制法
    第16條第2 項之規定原應減輕其刑，惟被告所犯一般洗錢罪
    係屬想像競合犯其中之輕罪，被告就本案犯行係從一重之三
    人以上共同詐欺取財罪，就被告此部分想像競合輕罪得減刑
    部分，由本院於後述依刑法第57條量刑時一併衡酌該部分減
    輕其刑事由（最高法院108 年度台上字第4405號、第4408號
    判決意旨參照）。
㈤、爰審酌被告不思以合法途徑賺取錢財，竟參與詐欺集團擔任
    收水手，致被害人受有財產損失，所為實不足取，惟衡量被
    告所分擔犯罪分工為向車手取款之收水手，涉案程度較該詐
    欺集團其他核心人物為輕，且被告犯後坦承犯行，態度尚可
    ，然尚未賠償被害人所受之損失，兼衡被告於本院審理時自
    述國中肄業之學歷、入監前從事粗工、家庭經濟狀況不佳等
    一切情狀，暨參酌檢察官、被告對於科刑範圍之辯論後，量
    處如主文所示之刑。
四、沒收：
    被告因本案犯行而獲有1500元之報酬乙節，業據被告於本院
    審理時自承在卷（見本院卷第78頁），該款項屬被告已支配
    持有之犯罪所得，雖未扣案，仍應依刑法第38條之1第1 項
    前段規定宣告沒收，並依同條第3 項規定諭知於全部或一部
    不能沒收或不宜執行沒收時，追徵其價額。
據上論斷，應依刑事訴訟法第273 條之1 第1 項、第299 條第1
項前段，洗錢防制法第14條第1 項，刑法第11條前段、第28條、
第339 條之4 第1 項第2 款、第55條、第38條之1第1 項前段、
第3 項，刑法施行法第1 條之1 第1 項，判決如主文。
本案經檢察官林芳瑜提起公訴，檢察官羅秀蓮到庭執行職務。
中    華    民    國   110    年    9     月    27    日
                  刑事第三庭  法  官  簡志宇
以上正本證明與原本無異。
如不服本判決，應於收受送達後20日內向本院提出上訴書狀，其
未敘述上訴之理由者並得於提起上訴後20日內向本院補提理由書
（均須按他造當事人之人數附繕本）「切勿逕送上級法院」。
告訴人或被害人如不服判決，應備理由具狀向檢察官請求上訴，
上訴期間之計算，以檢察官收受判決正本之日起算。
                               書記官  林勝彥
中　　華　　民　　國　　110 　年　　9 　　月　　27　　日
附錄本案論罪科刑法條：
◎中華民國刑法第339條之4第1項第2款
犯第339 條詐欺罪而有下列情形之一者，處1 年以上7 年以下有
期徒刑，得併科1 百萬元以下罰金：
一、冒用政府機關或公務員名義犯之。
二、三人以上共同犯之。
三、以廣播電視、電子通訊、網際網路或其他媒體等傳播工具，
    對公眾散布而犯之。
前項之未遂犯罰之。
◎洗錢防制法第14條第1項
有第二條各款所列洗錢行為者，處7 年以下有期徒刑，併科新臺
幣5 百萬元以下罰金。
前項之未遂犯罰之。
前二項情形，不得科以超過其特定犯罪所定最重本刑之刑。